臺灣高等法院臺中分院交通事件裁定
　　　　　　　　　　　　　　　　　 100年度交抗字第1035號
抗　告　人
即受處分人　吳富雄
上列抗告人因違反道路交通管理處罰條例之聲明異議事件，不服
臺灣臺中地方法院中華民國100年10月31日裁定（100年度交聲字
第2884號），提起抗告，本院裁定如下：
    主  文
抗告駁回。
    理  由
一、原處分機關交通部公路總局臺中區監理所以：受處分人吳富
    雄於民國（下同）100年7月24日上午11時14分許，駕駛車牌
    號碼 NR-7450號自小客貨車（下稱系爭車輛），在臺中市○
    里區○○路（正隆紙廠）處，因「駕車行經有燈光號誌管制
    之交岔路口闖紅燈」之違規，經臺中市政府警察局交通警察
    大隊直屬第三分隊員警掣開中市警交字第 G1H332222號舉發
    違反道路交通管理事件通知單逕行舉發。嗣受處分人於舉發
    通知單所載期限內提出申訴，經原處分機關函請原舉發單位
    查覆後，仍認受處分人有上開違規行為明確，乃依道路交通
    管理處罰條例第53條第1項、第63條第1項第 3款暨違反道路
    交通管理事件統一裁罰基準及處理細則第41條、第43條、第
    44條及第67條規定，於100年9月26日以中監違字第裁60-G1H
    332222 號裁決書，裁處罰鍰新臺幣（下同）2,700元，並記
    違規點數3點。
二、受處分人聲明異議意旨略以：伊於前揭時間駕駛系爭車輛經
    過后里區○○路（正隆紙廠）處時，因道路不熟，未行駛於
    內側左轉專用車道，當時有一臺小貨車在左轉，伊也要左轉
    而跟進，這時卻發現紅燈已亮所以煞車因而穿越停止線，在
    這同時左轉箭頭綠燈亮起，伊又往前開要左轉因而被拍了第
    二張照片。伊有向警局申訴當時是要左轉並非闖紅燈，但警
    局回函認伊有闖紅燈之違規行為無誤，惟伊雖有駛越停止線
    ，並無駛進路口之情，比對前後兩張採證照片所示，系爭車
    輛相距僅一輛車身的距離，而左轉箭頭綠燈已啟動 2.8秒，
    速度是25公里，應可證明紅燈時，系爭車輛是在原點，左轉
    箭頭綠燈時該車才前進的，並非於紅燈時直接駛進路中央左
    轉，且伊有打左轉方向燈，但是被照到的機率只有百分之五
    十，並非絕對照的到，故為了與左轉小貨車保持安全距離，
    於行駛至路中央再左轉，應該也不違法。再者，該車也未進
    入對面不能左轉的直行車道，為什麼可以肯定推論伊當時不
    是要左轉？事實應以證據定之，豈可以推論入罪於人？為此
    請求撤銷闖紅燈之罰單等語。
三、原審裁定意旨略以：
  (一)本件受處分人駕駛系爭車輛，於100年7月24日上午11時14分
    許，行經臺中市○里區○○路（正隆紙廠）處闖紅燈直行違
    規，為臺中市政府警察局交通警察大隊直屬第三分隊員警掣
    單逕行舉發等情，此有臺中市政府警察局中市警交字第G1H3
    32222 號舉發違反道路交通管理事件通知單、臺中市政府警
    察局交通警察大隊100年9月 7日中市警交執字第1000018503
    號函暨所檢附採證相片 2張在卷可稽。經原審勘驗前揭科學
    儀器所拍攝之採證相片 2張結果，受處分人係駕駛系爭車輛
    直駛於三豐路上，第1張採證相片顯示，於紅燈亮起1.8秒時
    ，該車後車輪正穿越停止線，第2張採證相片續於1.0秒後自
    動拍攝（即紅燈亮起 2.8秒後，此時左轉箭頭綠燈亮起），
    系爭車輛仍以車速25公里繼續直駛超過路口中央，其車身足
    以妨害其他方向車輛通行，甚為明確。又衡諸汽車行進之物
    理法則，受處分人駕駛系爭車輛於圓形紅燈已啟動運作 1.8
    秒時行駛超越停止線，依其當時行車速度時速25公里計，其
    每秒可行進6.94公尺（即25,000公尺÷60分÷60秒≒6.94公
    尺/秒），足證系爭車輛於超越停止線前約 12.5公尺許（即
    6.94公尺/秒1.8秒≒12.5公尺），圓形紅燈號誌即已啟動
    運作（左轉箭頭綠燈尚未亮起，見採證相片第 1張），異議
    人駕駛車輛既已面對圓形紅燈，表示全面禁止左轉、直行、
    迴轉或右轉，即不得超越停止線或進入路口，惟受處分人仍
    駕駛系爭車輛通過停止線進入路口，從而，受處分人確實有
    闖紅燈之違規行為，堪以認定。
  (二)受處分人雖辯稱當時是要左轉云云，然按汽車行駛至交岔路
    口左轉彎時，應距交岔路口30公尺前顯示方向燈或手勢，換
    入內側車道或左轉車道，行至交岔路口中心處左轉，並不得
    占用來車道搶先左轉，道路交通安全規則第102條第1項第 5
    款定有明文。惟本件觀諸卷附之採證相片 2張所示，舉發路
    段之三豐路為 2線車道，系爭車輛於通過停止線進入路口時
    （即採證相片第 1張），仍行駛於第二車道上，並未切換入
    內側左轉車道，且未顯示左轉方向燈或以手勢指示左轉之意
    ，甚者，於駛過路口中央處即將完全通過路口時（即採證相
    片第 2張），仍以每小時25公里之車速持續直駛於第二車道
    上，未有減速或煞停之舉動，此由採證相片中系爭車輛之煞
    車燈均未亮起可證，且依當時尚有一臺小貨車在交岔路口中
    心處等待左轉之情況下，受處分人如欲左轉，理應減速靠左
    並等停於上開小貨車後方（或右後方）處，方得尾隨上開小
    貨車左轉，惟系爭車輛所在位置顯已超出上開小貨車之車身
    ，且仍無向左靠停之跡象（見採證相片第 2張），則不論以
    受處分人之行車動向、有無減速或煞車或顯示左轉方向燈等
    情觀之，均足徵受處分人當時係繼續直駛於三豐路上，並無
    左轉，從而，受處分人上開所辯，純為事後卸責之詞，不足
    為採。因認本件受處分人駕駛前揭車輛行經有燈光號誌管制
    之交岔路口闖紅燈之違規行為，堪以認定，原處分機關依法
    裁處受處分人罰鍰2,700元，並記違規點數3點，並無違誤，
    受處分人聲明異議為無理由，應予駁回等語。
四、抗告意旨略以：本件抗告人被推定為是直行闖紅燈，不是左
    轉，其理由不外乎是未行駛內側車道未顯示左轉方向燈
    未以手勢指示左轉之意等等，這就好比「有人身上帶刀未
    表示用途，就推定其是殺人犯」一樣的道理，顯然有失刑事
    訴訟法第 154條「無罪推定原則」之宗旨。在設有左右轉箭
    頭指示的路口，箭頭指示綠燈─可以紅燈左轉時，因為沒行
    駛內側車道或沒顯示方向燈，就論定其是闖紅燈，這樣的認
    定未免太牽強，證據尚有欠完備，對駕駛人顯有不公有失民
    主法治的精神。為此提起抗告，請求撤銷原罰單，另為有利
    抗告人之裁定等語。
五、按車輛面對圓形紅燈表示禁止通行，不得超越停止線或進入
    路口；汽車行駛至交岔路口，其行進、轉彎，應遵守燈光號
    誌。左轉彎時，應距交岔路口30公尺前顯示方向燈或手勢，
    換入內側車道或左轉車道，行至交岔路口中心處左轉，並不
    得占用來車道搶先左轉，道路交通標誌標線號誌設置規則第
    206條第1項第5款、道路交通安全規則第102條第1項第1款、
    第 5款分別定有明文。又汽車駕駛人，行經有燈光號誌管制
    之交岔路口闖紅燈者，處1800元以上5400元以下罰鍰，並記
    違規點數 3點；違反前揭事件，於期限內繳納或到案聽候裁
    決者，統一裁罰基準為 2,700元。道路交通管理處罰條例第
    53條第1項、第63條第1項第 3款及違反道路交通管理事件統
    一裁罰基準及處理細則所訂之違反道路交通管理事件統一裁
    罰基準表亦規定甚明。
六、經查：
  (一)本件抗告人即受處分人於100年7月24日上午11時14分許，駕
    駛車牌號碼 NR-7450號自小客貨車，在臺中市○里區○○路
    （正隆紙廠）處，因「駕車行經有燈光號誌管制之交岔路口
    闖紅燈」之違規，經臺中市政府警察局交通警察大隊直屬第
    三分隊員警掣開中市警交字第 G1H332222號舉發違反道路交
    通管理事件通知單逕行舉發等情，有原舉發機關之舉發違規
    通知單、交通部公路總局臺中區監理所裁中監違字第裁60-G
    1H332222號裁決書附卷可稽。
  (二)抗告意旨雖執前詞，指摘原裁定不當，惟抗告人前揭違規事
    實，業據臺中市政府警察局交通警察大隊100年9月 7日中市
    警交執字第1000018503號函闡述甚明，並有抗告人於案發當
    時行經該路口之監視器錄影翻拍照片 2張在卷可憑，原審採
    酌臺中市政府警察局交通警察大隊之說明及現場路口翻拍照
    片，認定抗告人確有上開交通違規事實，並認抗告人於原審
    辯稱當時係要左轉等語不足採信，已詳敘其調查、取捨證據
    之結果及憑以認定之心證理由，揆其敘述理由，並無違背論
    理法則或經驗法則之情形。抗告人未提出任何有利證據，空
    言指摘原裁定推論不當，實無足採。況車輛左轉彎時，應距
    交岔路口30公尺前顯示左轉方向燈，換入內側車道或左轉車
    道，行至交岔路口中心處左轉，並不得占用來車道搶先左轉
    ，此為道路交通安全規則第102條第5款所明定，抗告人如是
    要左轉，自應依上開規定先換入內側或左轉車道，再依燈號
    指示左轉，始為適法。然依卷附之採證相片所示，抗告人駕
    駛前開車輛於圓形紅燈亮起、通過停止線進入路口時（即採
    證相片第1張），仍是行駛於第二車道即直行車道上，而未
    切換入內側左轉車道，自不得依該路口左轉箭頭指示綠燈，
    由直行車道逕行左轉，是縱抗告人所稱：伊當時是要左轉乙
    節為真，亦無法解免其闖紅燈之責。
七、綜上所述，原處分機關據以援引上開規定，裁處抗告人罰鍰
    2,700元整，並記違規點數3點，並無違法不當，原審駁回抗
    告人之聲明異議，經核並無不合。抗告人抗告意旨仍執前詞
    ，指摘原審裁定不當，為無理由，應予駁回。
八、據上論結，應依道路交通事件處理辦法第26條，刑事訴訟法
    第412條，裁定如主文。
中    華    民    國    100    年    12   月    29    日
            刑事第十一庭  審判長法  官  郭  同  奇
                                法  官  陳  慧  珊
                                法  官  張  智  雄
以上正本證明與原本無異。
不得再抗告。
                                書記官  林  明  冬
中    華    民    國   100    年    12    月    30    日